【裁判字號】    90,台上,4552
【裁判日期】    900726
【裁判案由】    違反麻醉藥品管理條例
【裁判全文】
最高法院刑事判決                                九十年度台上字第四五五二號
    上訴人  台灣高等法院檢察署檢察官
    被  告  甲○○
右上訴人因被告違反麻醉藥品管理條例案件，不服台灣高等法院中華民國八十九年九
月十三日第二審更審判決（八十九年度上更(二)字第六三一號，起訴案號：台灣士林地
方法院檢察署八十五年度偵字第一五四○、二二三五號），提起上訴，本院判決如左
：
    主  文
上訴駁回。
    理  由
按刑事訴訟法第三百七十七條規定，上訴於第三審法院，非以判決違背法令為理由，
不得為之。是提起第三審上訴，應以原判決違背法令為理由，係屬法定要件。如果上
訴理由狀並未依據卷內訴訟資料，具體指摘原判決不適用何種法則或如何適用不當，
或所指摘原判決違法情事，顯與法律規定得為第三審上訴理由之違法情形，不相適合
時，均應認其上訴為違背法律上之程式，予以駁回。本件原判決以公訴意旨略以被告
甲○○基於概括之犯意，自民國八十四年十月間起至十二月間止，連續將安非他命送
至臺北市○○路○段十六巷十二號地下室，以新臺幣（下同）三千元、五千元、三萬
二千元不等之價格，販賣安非他命給陳宏曜。因認被告涉犯麻醉藥品管理條例第十三
條之一第一項第一款之販賣化學合成麻醉藥品罪嫌。原判決經審理結果以陳宏曜於警
、偵訊時先供稱向被告購買安非他命，嗣後指稱被告第三次只交付三公克安非他命，
且已由供稱被告販賣，改變說法稱不知被告係販賣，抑或是代其購買。而於第一審調
查時改稱第三次未交貨，而非偵查中所供被告交付三公克安非他命；且所稱「拿錢給
被告郭某，請他代我買安非他命……我請被告郭某代買安非他命三次，分別是三千元
、五千元及三萬二千元，」等語，亦與被告於警訊時所供：「他指稱多次向我買安非
他命，其實都是他拿錢叫我幫他買安非他命，我再拿錢出來一起購買比較便宜，並非
我賣給他。」等語；及於第一審初訊時所供：「只是我幫被告陳（宏曜）買安過，最
後一次三萬二千元是我拿去給賣安的人，但那人未將安拿來」等語，係陳宏曜交錢予
被告，託其向他人購買安非他命之情形相符。且被告所稱其係向綽號「空舅」者購買
安非他命，陳宏曜於原審調查時亦自陳確有該綽號「空舅」之人，足證被告所辯僅曾
替陳宏曜向該綽號「空舅」者購買安非他命，應非全然無稽。又被告雖就第一、二次
陳宏曜有無付款予被告一節，先後辯稱不一。惟按「事實審法院對於證據之取捨，依
法雖有自由判斷之權，然積極證據不足證明犯罪事實時，被告之抗辯或反證縱屬虛偽
，仍不能以此資為積極證據應予採信之理由」、「又認定犯罪事實應依證據，為刑事
訴訟法所明定，故被告否認犯罪事實所持之辯解，縱屬不能成立，仍非有積極證據足
以證明其犯罪行為，不能遽為有罪之認定」、又「認定犯罪事實，須依證據，不得僅
以被告之反證不成立，執為認定事實之論據」。自不能以被告先後辯解不一，遽認被
告有販賣安非他命予陳宏曜之犯行。本件僅據陳宏曜之片面供證，既未當場查獲安非
他命，且查無其他積極證據足資證明陳宏曜所為先後不一而不利於被告之供述，與事
實相符，尚難遽認被告有販賣安非他命之犯行等情。因認被告犯罪不能證明，而撤銷
第一審關於此部分之判決，改判諭知被告無罪。已詳述其所憑之證據及其理由，從形
式上觀察，並無何違法情形存在。檢察官上訴意旨略以被告販賣安非他命之事實，業
據證人陳宏曜於警訊、偵查及原審調查時指證甚詳，二人毫無怨仇，苟無其事，何以
故為不利於被告之證言。另證人陳璟志證稱陳宏曜事前不知道被告指證其販賣安非他
命，足見原判決所認陳宏曜之指證係對於被告之挾怨報復，純屬憶測而置證人陳璟志
證言於不顧。參以被告自承陳宏曜確有三次拿錢要被告購買安非他命，不能僅因證人
事後追憶供詞前後並非完全吻合，即認被告無販賣之犯行，原判決對於證據力之判斷
，違背證據法則等語。惟查原判決已引用證人陳璟志之證言，敘明縱其所供屬實，陳
宏曜若確曾販賣安非他命予被告，衡情陳宏曜實不難懷疑係被告供出所致，乃以描述
陳宏曜可能之心態，並據以判斷陳璟志證言之證明力。且原判決已說明本件僅據陳宏
曜之片面前後不一之供證，既未當場查獲安非他命，且查無其他積極證據足資證明陳
宏曜所為先後不一而不利於被告之供述，與事實相符，尚難遽認被告有販賣安非他命
之犯行。乃屬原審對於證據之取捨及證據力判斷職權之適法行使，與證據法則無違，
不能指為違法。上訴意旨，徒憑己見，仍執陳詞，就原判決明白論斷之事項，及原審
認事採證職權之行使，任意指摘，泛言原判決違背證據法則，或為單純事實之爭執，
自非適法之第三審上訴理由。其上訴違背法律上之程式，應予駁回。
據上論結，應依刑事訴訟法第三百九十五條前段，判決如主文。
中      華      民      國     九十     年      七      月    二十六    日
                              最高法院刑事第七庭
                                  審判長法官  吳  雄  銘
                                        法官  池  啟  明
                                        法官  石  木  欽
                                        法官  郭  毓  洲
                                        法官  吳  三  龍
      右正本證明與原本無異
                                              書  記  官
中      華      民      國     九十     年      七      月     三十     日


司法院資訊處製作；財團法人民間司法改革基金會備份。
